ACORDAO-COMPLETO-2338851

ACÓRDÃO 504/2019 ATA 7/2019 - PLENÁRIO

VISTOS, relatados e discutidos estes autos de tomada de contas especial instaurada pela Gerência Executiva do Instituto Nacional do Seguro Social (INSS) em Volta Redonda - RJ contra Cláudio Regi de Oliveira Pinto, como então servidor do INSS, diante da fraude pela irregular concessão de benefícios previdenciários com a produção de dano ao erário sob o valor histórico de R$ 353,858,47; 
ACORDAM os Ministros do Tribunal de Contas da União, reunidos em Sessão do Plenário, ante as razões expostas pelo Relator, em: 
9.1. considerar revéis os Srs. Cláudio Regi de Oliveira Pinto e José Nunes Pinto e a Sra. Chirley Silva Fraga, nos termos do art. 12, § 3º, da Lei nº 8.443, de 1992; 
9.2. julgar irregulares as contas de Cláudio Regi de Oliveira Pinto, José Nunes Pinto e Chirley Silva Fraga, nos termos dos arts. 16, III, alíneas "c" e "d", e 19, caput, da Lei nº 8.443, de 1992, para condená-los ao pagamento do débito apurado nos autos, com a fixação do prazo de 15 (quinze) dias, contados da notificação, para comprovarem, perante o Tribunal (art. 214, III, "a", do Regimento Interno do TCU - RITCU) , o recolhimento da dívida em favor do Instituto Nacional do Seguro Social, atualizada monetariamente e acrescida dos juros de mora, calculados desde as datas discriminadas até o efetivo recolhimento, na forma da legislação em vigor, sob as seguintes condições: 
9.2.1. responsabilidade individual do Sr. Cláudio Regi de Oliveira Pinto:
9.2.1.1. pela irregular concessão de benefícios ao Sr. Ailton da Silva Gomes:
	Valor - R$
	Data

	4.999,73
	6/10/2008

	2.264,03
	6/11/2008

	2.735,70
	4/12/2008

	2.264,03
	7/1/2009

	2.264,03
	5/2/2009

	2.313,61
	5/3/2009

	2.313,61
	6/4/2009

	2.313,61
	7/5/2009

	2.313,61
	4/6/2009

	2.313,61
	6/7/2009

	2.313,61
	6/8/2009

	3.470,41
	4/9/2009

9.2.1.2. pela irregular concessão de benefícios ao Sr. Álvaro Gama do Nascimento:		
	Valor - R$
	Data

	613,44
	4/5/2007

	634,60
	4/6/2007

	634,60
	3/7/2007

	634,60
	2/8/2007

	872,57
	4/9/2007

	634,60
	2/10/2007

	634,60
	5/11/2007

	872,58
	4/12/2007

	634,60
	3/1/2008

	634,60
	7/2/2008

	634,60
	4/3/2008

	666,33
	2/4/2008

	666,33
	5/5/2008

	666,33
	3/6/2008

	666,33
	2/7/2008

	666,33
	4/8/2008

	999,49
	2/9/2008

	666,33
	2/10/2008

	666,33
	4/11/2008

	999,50
	2/12/2008

	666,33
	5/1/2009

	666,33
	3/2/2009

	705,77
	3/3/2009

	705,77
	2/4/2009

	705,77
	5/5/2009

	705,77
	2/6/2009

	705,77
	2/7/2009

	705,77
	4/8/2009

	1.058,65
	2/9/2009

9.2.1.3. pela irregular concessão de benefícios ao Sr. Antônio da Costa de Souza:	
	Valor - R$
	Data

	12/1/2009
	1.998,18

	5/2/2009
	1.903,04

	5/3/2009
	1.920,73

	6/4/2009
	1.920,73

	7/5/2009
	1.920,73

	4/6/2009
	1.920,73

	6/7/2009
	1.920,73

	6/8/2009
	1.920,73

	4/9/2009
	2.881,09

	6/10/2009
	1.920,73

	6/11/2009
	1.920,73

9.2.1.4. pela irregular concessão de benefícios à Sra. Dilma Brum Ribeiro:	
		
	Valor - R$
	Data

	1.631,65
	1º//2006

	1.973,77
	1º/9/2006

	1.579,02
	2/10/2006

	1.579,02
	1º/11/2006

	2.368,53
	1º/12/2006

	1.579,02
	3/1/2007

	1.579,02
	1º/2/2007

	1.579,02
	5/3/2007

	1.579,02
	3/4/2007

	1.627,02
	3/5/2007

	1.627,02
	1º/6/2007

	1.627,02
	2/7/2007

	1.627,02
	1º/8/2007

	2.440,53
	3/9/2007

	1.627,02
	3/10/2007

	1.627,02
	1º/11/2007

	2.440,53
	5/12/2007

	1.627,02
	7/1/2008

	1.627,02
	8/2/2008

	1.627,02
	3/3/2008

	1.708,37
	2/4/2008

	1.708,37
	2/5/2008

	1.708,37
	2/6/2008

	1.708,37
	4/7/2008

	1.708,37
	1º/8/2008

	2.562,55
	4/9/2008

	1.708,37
	6/10/2008

	1.708,37
	3/11/2008

	2.562,56
	2/12/2008

	1.708,37
	2/1/2009

	1.708,37
	4/2/2009

	1.809,50
	4/3/2009

	1.809,50
	6/4/2009

	1.809,50
	5/5/2009

	1.809,50
	2/6/2009

	1.809,50
	3/7/2009

	1.809,50
	3/8/2009

	2.714,25
	1º/9/2009

	1.809,50
	1º/10/2009

	1.809,50
	3/11/2009

	2.714,25
	1º/12/2009

9.2.1.5. pela irregular concessão de benefícios ao Sr. José Antônio Abreu:
	Valor - R$
	Data

	4.558,47
	7/10/2008

	3.038,99
	5/11/2008

	3.545,49
	2/12/2008

	3.038,99
	6/1/2009

	3.038,99
	3/2/2009

	3.105,54
	3/3/2009

	3.105,54
	2/4/2009

	3.105,54
	5/5/2009

	3.105,54
	2/6/2009

	3.105,54
	3/7/2009

	3.105,54
	5/8/2009

	4.658,31
	3/9/2009

	3.105,54
	6/10/2009

	3.105,54
	4/11/2009

9.2.1.6. pela irregular concessão de benefícios ao Sr. Suedis de Oliveira Coutinho:
	Valor - R$
	Data

	95,23
	19/12/2006

	816,33
	22/1/2007

	816,33
	12/2/2007

	816,33
	9/3/2007

	816,33
	9/4/2007

	836,00
	14/5/2007

	836,00
	8/6/2007

	836,00
	11/7/2007

	836,00
	7/8/2007

	1.254,00
	11/9/2007

	836,00
	9/10/2007

	836,00
	9/11/2007

	1.254,00
	11/12/2007

	836,00
	9/1/2008

	836,00
	12/2/2008

	836,00
	10/3/2008

	877,80
	11/4/2008

	877,80
	9/5/2008

	877,80
	10/6/2008

	877,80
	10/7/2008

	877,80
	6/8/2008

	1.316,70
	8/9/2008

	877,80
	8/10/2008

	877,80
	7/11/2008

	1.316,70
	8/12/2008

	877,80
	8/1/2009

	877,80
	5/2/2009

	929,76
	6/3/2009

	929,76
	13/4/2009

	929,76
	8/5/2009

	929,76
	9/6/2009

	929,76
	7/7/2009

	929,76
	7/8/2009

	1.394,64
	8/9/2009

	929,76
	7/10/2009

	929,76
	9/11/2009

	1.394,64
	10/12/2009

9.2.2. responsabilidade solidária do Sr. Cláudio Regi de Oliveira Pinto e da Sra. Chirley 
Silva Fraga:
	Valor - R$
	Data

	310,83
	17/7/2006

	932,51
	4/8/2006

	1.165,63
	5/9/2006

	932,51
	4/10/2006

	932,51
	7/11/2006

	1.165,64
	6/12/2006

	932,51
	5/1/2007

	932,51
	7/2/2007

	932,51
	6/3/2007

	932,51
	4/4/2007

	960,85
	8/5/2007

	960,85
	6/6/2007

	960,85
	4/7/2007

	960,85
	7/8/2007

	1.441,27
	5/9/2007

	960,85
	3/10/2007

	960,85
	6/11/2007

	1.441,28
	5/12/2007

	960,85
	8/1/2008

	960,85
	8/2/2008

	960,85
	5/3/2008

	1.008,89
	4/4/2008

	1.008,89
	6/5/2008

	1.008,89
	4/6/2008

	1.008,89
	3/7/2008

	1.008,89
	6/8/2008

	1.513,33
	3/9/2008

	1.008,89
	3/10/2008

	1.008,89
	6/11/2008

	1.513,34
	4/12/2008

	1.008,89
	7/1/2009

	1.008,89
	5/2/2009

	1.068,61
	5/3/2009

	1.068,61
	3/4/2009

	1.068,61
	6/5/2009

	1.068,61
	3/6/2009

	1.068,61
	3/7/2009

	1.068,61
	5/8/2009

	1.602,91
	3/9/2009

	1.068,61
	5/10/2009

9.2.3. responsabilidade solidária do Sr. Cláudio Regi de Oliveira Pinto e do Sr. José Nunes Pinto:
	Valor - R$
	Data

	1.693,95
	7/6/2006

	1.752,37
	11/7/2006

	1.752,37
	2/8/2006

	2.336,49
	5/9/2006

	1.752,37
	3/10/2006

	1.752,37
	3/11/2006

	2.336,49
	4/12/2006

	1.752,37
	3/1/2007

	1.752,37
	2/2/2007

	1.752,37
	2/3/2007

	1.752,37
	3/4/2007

	1.807,92
	3/5/2007

	1.807,92
	4/6/2007

	1.807,92
	3/7/2007

	1.807,92
	2/8/2007

	2.711,88
	4/9/2007

	1.807,92
	2/10/2007

	1.807,92
	13/11/2007

	2.711,88
	21/12/2007

	1.807,92
	4/1/2008

	1.807,92
	8/2/2008

	1.807,92
	5/3/2008

	1.898,31
	17/4/2008

	1.898,31
	8/5/2008

	1.898,31
	3/6/2008

	1.898,31
	18/7/2008

	1.898,31
	8/8/2008

	2.847,46
	3/9/2008

	1.898,31
	3/10/2008

	1.898,31
	4/11/2008

	2.847,47
	3/12/2008

	1.898,31
	16/1/2009

	1.898,31
	10/2/2009

	2.010,68
	11/3/2009

	2.010,68
	8/4/2009

	2.010,68
	5/5/2009

	2.010,68
	5/6/2009

	2.010,68
	2/7/2009

	2.010,68
	4/8/2009

	3.016,02
	2/9/2009

	2.010,68
	7/10/2009

	2.010,68
	4/11/2009

9.3. aplicarem desfavor de Cláudio Regi de Oliveira Pinto, José Nunes Pinto e Chirley Silva Fraga, individualmente, a multa prevista no art. 57 da Lei nº 8.443, de 1992, sob os respectivos  valores de R$ 200.000,00 (duzentos mil reais) , R$ 8,00 (oitenta mil reais) e R$ 40.000,00 (quarenta mil reais) , com a fixação do prazo de 15 (quinze) dias, contados da notificação, para que comprovem, perante o Tribunal (art. 214, III, "a", do RITCU) , o recolhimento das dívidas ao Tesouro Nacional, atualizada monetariamente na forma da legislação em vigor; 
9.4. autorizar, caso requerido, nos termos do art. 26 da Lei nº 8.443, de 1992, e do art. 217 do RITCU, o parcelamento das dívidas fixadas por este Acórdão em até 36 (trinta e seis) parcelas mensais e sucessivas, sobre as quais incidirão a atualização monetária e os correspondentes acréscimos legais, esclarecendo aos responsáveis que a falta de pagamento de qualquer parcela importará no vencimento antecipado do saldo devedor, sem prejuízo das demais medidas legais; 
9.5. autorizar, desde logo, a cobrança judicial das dívidas fixadas por este Acórdão, nos termos do art. 28, inciso II, da Lei nº 8.443, de 1992, caso não atendidas as notificações; 
9.6. solicitar, por intermédio do Ministério Público junto ao TCU, que a Advocacia-Geral da União adote as medidas necessárias ao arresto dos bens dos responsáveis, nos termos do art. 61 da Lei nº 8.443, de 1992, e do art. 275 do RITCU, caso não haja, dentro do prazo estabelecido, a comprovação do efetivo recolhimento das aludidas dívidas, devendo o MPTCU atentar para a eventual possibilidade de promover o referido arresto em relação ao valor consolidado do débito imputado contra os aludidos responsáveis em vários outros processos de tomada de contas especial autuados no âmbito do TCU; 
9.7. considerar, preliminarmente, graves as infrações cometidas por Cláudio Regi de Oliveira Pinto, José Nunes Pinto e Chirley Silva Fraga, nos termos do art. 60 da Lei nº 8.443, de 1992, e do art. 270, § 1º, do RITCU; 
9.8. inabilitar os Srs. Cláudio Regi de Oliveira Pinto e José Nunes Pinto e a Sra. Chirley Silva Fraga, pelo período de 8 (oito) anos, para o exercício de cargo em comissão e de função de confiança no âmbito da administração federal, nos termos do art. 60 da Lei nº 8.443, de 1992, e do art. 270 do RITCU; 
9.9. determinar que a unidade técnica envie a cópia deste Acórdão, acompanhado do Relatório e da Proposta de Deliberação que o fundamenta, ao Instituto Nacional do Seguro Social (INSS) e à Procuradoria Geral Federal (PGF) junto à Advocacia-Geral da União, para ciência e adoção das providências solicitadas pelo item 9.6 deste Acórdão;
9.10. determinar que a unidade técnica envie a cópia deste Acórdão, acompanhado do Relatório e da Proposta de Deliberação que o fundamenta, à Controladoria-Geral da União, para ciência e adoção das providências determinadas pelo item 9.8 deste Acórdão; e 
9.11. determinar que a unidade técnica envie a cópia deste Acórdão, acompanhado do Relatório e da Proposta de Deliberação que o fundamenta, à Procuradoria da República no Estado do Rio de Janeiro, nos termos do art. 16, § 3º, da Lei nº 8.443, de 1992, e do art. 209, § 7º, do RITCU, para o ajuizamento das ações civis e penais cabíveis.

Tomada de contas especial instaurada diante da fraude pela irregular concessão de benefícios previdenciários.

Gerência Executiva do Instituto Nacional do Seguro Social (INSS) em Volta Redonda - RJ.

3. Responsáveis: Chirley Silva Fraga (CPF XXX.740.577-XX); Cláudio Regi de Oliveira Pinto (CPF XXX.049.577-XX); José Nunes Pinto (CPF XXX.679.967-XX).

13.1. Ministros presentes: José Mucio Monteiro (Presidente), Walton Alencar Rodrigues, Benjamin Zymler, Aroldo Cedraz, Raimundo Carreiro, Ana Arraes e Bruno Dantas.
13.2. Ministros-Substitutos presentes: Augusto Sherman Cavalcanti, Marcos Bemquerer Costa, André Luís de Carvalho (Relator) e Weder de Oliveira.

ACORDAO-COMPLETO-2352066

Acórdão de Relação 889/2019 - Plenário

Acórdão de Relação

ANDRÉ DE CARVALHO

Trata-se de tomada de contas especial instaurada pela Gerência Executiva do Instituto Nacional do Seguro Social (INSS) em Volta Redonda - RJ contra Cláudio Regi de Oliveira Pinto, como então servidor do INSS, diante da fraude pela irregular concessão de benefícios previdenciários com a produção de dano ao erário sob o valor histórico de R$ 353,858,47. 
2. 	Após a análise final do feito, a auditora federal da então Secex-RJ lançou o seu parecer conclusivo à Peça 95, com a anuência do assessor da unidade técnica, por delegação de competência (Peça 96) , nos seguintes termos:
	" (...) 2. Consoante o exposto na instrução à peça 75 (item 22) , a presente tomada de contas especial trata da responsabilização por irregularidades praticadas pelo servidor Cláudio Regi de Oliveira Pinto, matrícula Siape 0.654.956, na habilitação e concessão de benefícios previdenciários, de acordo com o constatado nos relatórios de revisão da concessão e da manutenção de benefícios elaborados pelo Monitoramento Operacional de Benefícios da Gerência Executiva de Volta Redonda e no relatório conclusivo e demais peças processuais do Processo Administrativo Disciplinar (PAD)  35301.004656/2009-38. De acordo com o Relatório Final da Comissão do referido PAD, o Sr. Cláudio Regi de Oliveira Pinto ocupava o cargo de Gerente da Agência da Previdência Social de Miguel Pereira, à época dos fatos, e incorreu em falta disciplinar ao habilitar e conceder benefícios, sem observância da determinação do Memorando-Circular Conjunto nº 19 GBENEF/CGARREC/CGMBEN, de 3/6/2004, e utilizando o CNIS Trabalhador, que já se encontrava em desuso. Ademais, descumpriu as determinações dos arts. 51 e 56 do Regulamento da Previdência Social, aprovado pelo Decreto 3.048/1999, e negligenciou indícios de irregularidades em diversos documentos recepcionados (peça 7, p. 6-7) .
	3. O ex-servidor Cláudio Regi de Oliveira Pinto foi indiciado por intermédio do Processo Administrativo Disciplinar 35301.004656/2009-38, no âmbito do qual se concluiu que praticou as seguintes condutas que resultaram nas concessões irregulares: a) recepção de documentos, negligenciando indícios de irregularidades; b) descumprimento de normas legais e regulamentares previstas na legislação previdenciária e nas orientações internas do INSS, com o intuito de valer-se de seu cargo público para lograr proveito de outrem  (peça 8) . Por essa razão, foi demitido, de acordo com decisão constante da Portaria nº 106, publicada no DOU de 13/3/2015 (peça 9) .
	Exame técnico 
	4. Na instrução preliminar à peça 75 (itens 35 e 36) destes autos eletrônicos, concluiu-se que o ex-servidor Cláudio Regi de Oliveira Pinto deveria figurar no polo passivo da presente TCE, ressalvando-se a situação dos seguintes segurados:
	a) Chirley Silva Fraga, no âmbito do processo 201051190007518, que tramitou na Primeira Vara Federal de Barra do Piraí, tendo sido alvo de apelação, conforme processo 0000751-12.2010.4.02.5119 do Tribunal Regional Federal da 2ª Região;
	b) José Nunes Pinto, no âmbito do processo 201151190000188, que tramitou na Primeira Vara Federal de Barra do Piraí, tendo sido alvo de apelação, conforme processo 0000018- 12.2011.4.02.5119 do Tribunal Regional Federal da 2ª Região.  
	5.	Da citada manifestação é possível extrair toda linha de argumentação que respalda a orientação seguida por esta unidade instrutiva no sentido de não promover a citação dos segurados, à exceção dos referidos segurados, conforme estabelece o art. 935 do Código Civil, uma vez que foram condenados criminalmente por estelionato.
	6. Conforme a tese ali exposta, em apertada síntese, a permanência dos demais segurados na relação processual da tomada de contas especial dependerá da comprovação de que, seja por dolo ou culpa, concorreram para a prática do ato fraudulento.
	7. Na condição de terceiro desvinculado da administração e sem o dever legar de prestar contas, a submissão do segurado à jurisdição do TCU exigirá prova de que ele tenha contribuído de modo decisivo e em concurso com o agente público para a produção do dano. Do contrário, a jurisdição do TCU não os alcançará, nos termos do art. 16, § 2º, da Lei 8.443/1992.
	8. Segundo a instrução inserta à peça 75, colheu-se uma série de deliberações nas quais a Corte, ressentindo-se da presença de elementos capazes de atribuir aos segurados efetiva participação na fraude, entendeu por bem excluí-los da relação processual, a exemplo do que se decidiu nos Acórdãos TCU-Plenário 859/2013, 2.369/2013, 2.449/2013, 2.553/2013, 3.038/2013, 3.112/2013 e 3.626/2013.
	9. Apurou-se que, por meio do Acórdão 859/2013-TCU-Plenário, esse Tribunal apreciou ocorrências semelhantes às descritas no caso em questão, tendo decidido naquela assentada pela exclusão de 24 (vinte e quatro) segurados da relação processual, também sob a alegação de ausência de provas capazes de evidenciar o envolvimento deles na fraude (item 27 da instrução à peça 15) .
	10. Dessa forma, não faria sentido determinar a citação dos beneficiários, quando, na análise preliminar, já fosse possível identificar a ausência de provas aptas a demonstrar que eles agiram em conluio com os autores das fraudes, tal como ocorreu no caso vertente. Ademais, no caso concreto, não há elementos que indiquem cabalmente a participação dos beneficiários no conluio para a prática dos atos fraudulentos apurados pela auditoria interna do INSS.
	11. Face às irregularidades apontadas nos autos, foi proposta a citação do ex-servidor Cláudio Regi de Oliveira Pinto e dos segurados Chirley Silva Fraga e José Nunes Pinto, deixando-se para decidir formalmente sobre a exclusão dos demais segurados da relação processual para quando da deliberação de mérito (peça 75) .
	12. Em pronunciamento da unidade (peça 76) , de 19/4/2018, com fundamento na delegação da competência constante da Portaria-GAB-MINS-ALC 1/2014 e Portaria-Secex-RJ 1/2016, foi promovida a citação do Sr. Cláudio Regi de Oliveira Pinto, mediante Ofício 885/2018-TCE/SECEX-RJ (peça 80) , com ciência em 26/4/2018 (Aviso de Recebimento, peça 85) , remetido ao endereço identificado na base de dados da Receita Federal (peça 77) .
	13. No entanto, transcorrido o prazo regimental fixado e mantendo-se inerte o responsável, sem apresentar alegações de defesa nem recolher o débito apurado, pode-se, assim, ser considerado revel, dando-se prosseguimento ao processo, de acordo com o previsto no art. 12, § 3º da Lei nº 8.443/1992.
	14. A citação da segurada Chirley Silva Fraga foi promovida por meio do Ofício 886/2018-TCE/SECEX-RJ (peça 81) , com ciência do seu recebimento em 26/4/2018 (aviso de recebimento à peça 83) , remetido ao endereço identificado na base de dados da Receita Federal (peça 78) . 
	15. A citação do segurado José Nunes Pinto foi promovida por meio do Ofício 887/2018-TCE/SECEX-RJ (peça 82) , com ciência do seu recebimento em 26/4/2018 (aviso de recebimento à peça 84) , remetido ao endereço identificado na base de dados da Receita Federal (peça 79) . 
	16. Regularmente citados os segurados Chirley Silva Fraga e José Nunes Pinto não apresentaram alegações de defesa, sendo considerados revéis, nos termos do art. 12, § 3º, da Lei 8.443/1992.
	Prescrição punitiva
	17. No caso da aplicação de multas (arts. 57 e 58 da Lei 8.443/1992) , por tratar-se de sanção/punição, este Tribunal, por meio de incidente de uniformização de jurisprudência, prolatou o Acórdão 1441/2016-TCU-Plenário, por intermédio do qual firmou-se o entendimento de que, nos processos sob jurisdição desta Corte de Contas:
		a) a pretensão punitiva do TCU subordina-se ao prazo geral de prescrição indicado no art. 205 da Lei 10.406/2002 (Código Civil) , dez anos;
		b) a prescrição da pretensão punitiva do TCU é contada a partir da data de ocorrência da irregularidade sancionada, nos termos do art. 189 da Lei 10.406/2002;
		c) o ato que ordenar a citação, a audiência ou oitiva da parte interrompe a prescrição da pretensão punitiva do TCU, nos termos do art. 202, inciso I, da Lei 10.406/2002. A prescrição recomeça a contar da data do ato que motivou a interrupção, nos termos do art. 202, parágrafo único, parte inicial, do Código Civil;
		d) a prescrição da pretensão punitiva do TCU será suspensa toda vez que a parte apresentar elementos adicionais de defesa ou quando forem necessárias diligências em razão de algum fato novo trazido pela parte, não suficientemente documentado nas manifestações processuais. A paralisação da contagem do prazo prescricional ocorrerá no período compreendido entre a juntada dos elementos adicionais de defesa ou da peça contendo o fato novo e a análise dos referidos elementos ou da resposta à diligência, nos termos do art. 160, § 2º, do Regimento Interno do TCU; e
		e) a ocorrência da prescrição da pretensão punitiva do TCU deve ser aferida, independentemente de alegação da parte, em cada processo em que haja intenção de aplicação das sanções previstas na Lei 8.443/1992.
	18. Em se tratando de benefício previdenciário de natureza continuada, o termo inicial para contagem do prazo da prescrição da pretensão punitiva do TCU será a data do último pagamento indevidamente realizado, conforme Acórdão 1641/2016-TCU-Plenário.
		19. No caso concreto, não se apresenta a prescrição da pretensão punitiva do TCU em relação ao Sr. Cláudio Regi de Oliveira Pinto, posto que, nos termos do Acórdão 1441/2016-TCU-Plenário, não houve o transcurso de mais de dez anos entre a ordem para a citação do responsável no âmbito do TCU, em 19/4/2018 (peça 76) e o período final de cessação dos aludidos desvios de recursos federais, em 10/12/2009.
		Conclusão
	20. Considerando que o alcance da jurisdição do Tribunal de Contas da União sobre terceiros estranhos à Administração Pública depende da comprovação de que tenham agido com dolo ou culpa. Considerando que, no caso concreto, não há elementos que indiquem cabalmente a participação de todos os beneficiários no conluio para a prática dos atos fraudulentos apurados pela auditoria interna do INSS. 
	21. Conclui-se, a partir dos elementos constantes dos autos, que o ex-servidor Claudio Regi de Oliveira Pinto, regularmente citado, não apresentou alegações de defesa, sendo considerado revel, nos termos do art. 12, § 3º, da Lei 8.443/1992. 
	22. Diante da revelia do Sr. Cláudio Regi de Oliveira Pinto e dos segurados Chirley Silva Fraga e José Nunes Pinto, e inexistindo nos autos elementos que permitam concluir pela ocorrência de boa-fé ou de excludentes de culpabilidade em suas condutas, propõe-se que suas contas sejam julgadas irregulares e que os responsáveis sejam condenados em débito.
	23. Pertinente, ainda, dada a gravidade da infração cometida pelo Sr. Cláudio Regi de Oliveira Pinto, lhe seja aplicada a multa prevista no art. 57 da Lei 8.443/1992, e propor a aplicação da penalidade de inabilitação para o exercício de cargo em comissão ou função de confiança no âmbito da Administração Pública, consoante o art. 60 da Lei 8.443/1992. 
	Proposta de encaminhamento	24. Ante todo o exposto, submetem-se os autos ao Gabinete do Ministro Relator André de Carvalho, propondo-se:
	a)  excluir da relação processual os segurados Ailton da Silva Gomes, Álvaro Gama do Nascimento, Antônio da Costa de Souza, Dilma Brum Ribeiro, José Antônio Abreu, Suedis de Oliveira Coutinho;
	b) considerar revéis os Srs. Cláudio Regi de Oliveira Pinto, Chirley Silva Fraga e José Nunes Pinto, dando-se prosseguimento ao feito, nos termos do art. 12, § 3º, da Lei 8.443/1992;
	c) com fundamento nos arts. 1º, inciso I, e 16, inciso III, alínea 'd', e §1ºe 2º da Lei 8.443/1992 c/c os arts. 19, caput, e 23, inciso III, da mesma Lei, e com arts. 1º, inciso I, 209, inciso IV, e § 1º, 210 e 214, inciso III, do Regimento Interno/TCU, julgar irregulares as contas do Sr. Cláudio Regi de Oliveira Pinto, ex-servidor do Instituto Nacional do Seguro Social-INSS, condenando-o ao pagamento da quantia a seguir especificada, fixando-lhe o prazo de 15 (quinze) dias, a contar da notificação, para que comprove, perante o Tribunal (art. 214, inciso III, alínea 'a', do Regimento Interno do TCU) , o recolhimento da dívida aos cofres do Instituto Nacional do Seguro Social-INSS, atualizada monetariamente e acrescida dos juros de mora, calculados a partir das datas discriminadas, até a data do recolhimento, na forma prevista na legislação em vigor, em virtude de fraude na concessão de benefícios previdenciários, ocasionando prejuízo aos cofres públicos, segundo os pagamentos efetuados aos seguintes segurados:
               c.1) Ailton da Silva Gomes:
	Data
	Valor
	Tipo (D/C) 

	6/10/2008
	4.999,73
	D

	6/11/2008
	2.264,03
	D

	4/12/2008
	2.735,70
	D

	7/1/2009
	2.264,03
	D

	5/2/2009
	2.264,03
	D

	5/3/2009
	2.313,61
	D

	6/4/2009
	2.313,61
	D

	7/5/2009
	2.313,61
	D

	4/6/2009
	2.313,61
	D

	6/7/2009
	2.313,61
	D

	6/8/2009
	2.313,61
	D

	4/9/2009
	3.470,41
	D

Valor original do débito: R$ 31.879,59 (peça 25; peça 41, p. 1; peça 48, p. 7) 
Valor total atualizado em 30/8/2018: R$ 77.379,95 (peça 87) 
                          c.2) Álvaro Gama do Nascimento:
	Data
	Valor
	Tipo (D/C) 

	4/5/2007
	613,44
	D

	4/6/2007
	634,60
	D

	3/7/2007
	634,60
	D

	2/8/2007
	634,60
	D

	4/9/2007
	872,57
	D

	2/10/2007
	634,60
	D

	5/11/2007
	634,60
	D

	4/12/2007
	872,58
	D

	3/1/2008
	634,60
	D

	7/2/2008
	634,60
	D

	4/3/2008
	634,60
	D

	2/4/2008
	666,33
	D

	5/5/2008
	666,33
	D

	3/6/2008
	666,33
	D

	2/7/2008
	666,33
	D

	4/8/2008
	666,33
	D

	2/9/2008
	999,49
	D

	2/10/2008
	666,33
	D

	4/11/2008
	666,33
	D

	2/12/2008
	999,50
	D

	5/1/2009
	666,33
	D

	3/2/2009
	666,33
	D

	3/3/2009
	705,77
	D

	2/4/2009
	705,77
	D

	5/5/2009
	705,77
	D

	2/6/2009
	705,77
	D

	2/7/2009
	705,77
	D

	4/8/2009
	705,77
	D

	2/9/2009
	1.058,65
	D

Valor original do débito: R$ 20.724,62 (peça 26; peça 41, p. 1; peça 48, p. 7) 
Valor total atualizado em 30/8/2018: R$ 55.086,11 (peça 88) 
               c.3) Antônio da Costa de Souza:
	Data
	Valor
	Tipo (D/C) 

	12/1/2009
	1.998,18
	D

	5/2/2009
	1.903,04
	D

	5/3/2009
	1.920,73
	D

	6/4/2009
	1.920,73
	D

	7/5/2009
	1.920,73
	D

	4/6/2009
	1.920,73
	D

	6/7/2009
	1.920,73
	D

	6/8/2009
	1.920,73
	D

	4/9/2009
	2.881,09
	D

	6/10/2009
	1.920,73
	D

	6/11/2009
	1.920,73
	D

Valor original do débito: R$ 22.148,15 (peça 27; peça 41, p. 1; peça 48, p. 7) 
Valor total atualizado em 30/8/2018: R$ 52.085,07 (peça 89) 
                c.4) Dilma Brum Ribeiro: 
	Data
	Valor
	Tipo (D/C) 

	1º//2006
	1.631,65
	D

	1º/9/2006
	1.973,77
	D

	2/10/2006
	1.579,02
	D

	1º/11/2006
	1.579,02
	D

	1º/12/2006
	2.368,53
	D

	3/1/2007
	1.579,02
	D

	1º/2/2007
	1.579,02
	D

	5/3/2007
	1.579,02
	D

	3/4/2007
	1.579,02
	D

	3/5/2007
	1.627,02
	D

	1º/6/2007
	1.627,02
	D

	2/7/2007
	1.627,02
	D

	1º/8/2007
	1.627,02
	D

	3/9/2007
	2.440,53
	D

	3/10/2007
	1.627,02
	D

	1º/11/2007
	1.627,02
	D

	5/12/2007
	2.440,53
	D

	7/1/2008
	1.627,02
	D

	8/2/2008
	1.627,02
	D

	3/3/2008
	1.627,02
	D

	2/4/2008
	1.708,37
	D

	2/5/2008
	1.708,37
	D

	2/6/2008
	1.708,37
	D

	4/7/2008
	1.708,37
	D

	1º/8/2008
	1.708,37
	D

	4/9/2008
	2.562,55
	D

	6/10/2008
	1.708,37
	D

	3/11/2008
	1.708,37
	D

	2/12/2008
	2.562,56
	D

	2/1/2009
	1.708,37
	D

	4/2/2009
	1.708,37
	D

	4/3/2009
	1.809,50
	D

	6/4/2009
	1.809,50
	D

	5/5/2009
	1.809,50
	D

	2/6/2009
	1.809,50
	D

	3/7/2009
	1.809,50
	D

	3/8/2009
	1.809,50
	D

	1º/9/2009
	2.714,25
	D

	1º/10/2009
	1.809,50
	D

	3/11/2009
	1.809,50
	D

	1º/12/2009
	2.714,25
	D

Valor original do débito: R$ 75.377,25 (peça 29; peça 41, p. 1 e 10; peça 48, p. 7) 
Valor total atualizado em 30/8/2018: R$ 206.889,54 (peça 90) 
                c.5) José Antônio Abreu:
	Data
	Valor
	Tipo (D/C) 

	7/10/2008
	4.558,47
	D

	5/11/2008
	3.038,99
	D

	2/12/2008
	3.545,49
	D

	6/1/2009
	3.038,99
	D

	3/2/2009
	3.038,99
	D

	3/3/2009
	3.105,54
	D

	2/4/2009
	3.105,54
	D

	5/5/2009
	3.105,54
	D

	2/6/2009
	3.105,54
	D

	3/7/2009
	3.105,54
	D

	5/8/2009
	3.105,54
	D

	3/9/2009
	4.658,31
	D

	6/10/2009
	3.105,54
	D

	4/11/2009
	3.105,54
	D

Valor original do débito: R$ 46.736,56 (peça 30; peça 38, p. 1) 
Valor total atualizado em 30/8/2018: R$ 111.969,38 (peça 91) 
               c.6) Suedis de Oliveira Coutinho:
	Data
	Valor
	Tipo (D/C) 

	19/12/2006
	95,23
	D

	22/1/2007
	816,33
	D

	12/2/2007
	816,33
	D

	9/3/2007
	816,33
	D

	9/4/2007
	816,33
	D

	14/5/2007
	836,00
	D

	8/6/2007
	836,00
	D

	11/7/2007
	836,00
	D

	7/8/2007
	836,00
	D

	11/9/2007
	1.254,00
	D

	9/10/2007
	836,00
	D

	9/11/2007
	836,00
	D

	11/12/2007
	1.254,00
	D

	9/1/2008
	836,00
	D

	12/2/2008
	836,00
	D

	10/3/2008
	836,00
	D

	11/4/2008
	877,80
	D

	9/5/2008
	877,80
	D

	10/6/2008
	877,80
	D

	10/7/2008
	877,80
	D

	6/8/2008
	877,80
	D

	8/9/2008
	1.316,70
	D

	8/10/2008
	877,80
	D

	7/11/2008
	877,80
	D

	8/12/2008
	1.316,70
	D

	8/1/2009
	877,80
	D

	5/2/2009
	877,80
	D

	6/3/2009
	929,76
	D

	13/4/2009
	929,76
	D

	8/5/2009
	929,76
	D

	9/6/2009
	929,76
	D

	7/7/2009
	929,76
	D

	7/8/2009
	929,76
	D

	8/9/2009
	1.394,64
	D

	7/10/2009
	929,76
	D

	9/11/2009
	929,76
	D

	10/12/2009
	1.394,64
	D

Valor original do débito: R$ 34.153,51 (peça 32; peça 41, p. 1; peça 48, p. 7) 
Valor total atualizado em 30/8/2018: R$ 91.174,62 (peça 92) 
	d) com fundamento nos arts. 1º, inciso I, e 16, inciso III, alínea 'd', e §§ 1º e 2º da Lei 8.443/1992 c/c os arts. 19, caput, e 23, inciso III, da mesma Lei, e com arts. 1º, inciso I, 209, inciso IV, e §§ 1º e 5º, 210 e 214, inciso III, do Regimento Interno/TCU, julgar irregulares as contas do Sr. Cláudio Regi de Oliveira Pinto, ex-servidor do Instituto Nacional do Seguro Social-INSS, e da Sra. Chirley Silva Fraga e condená-los, em solidariedade, ao pagamento da quantia a seguir especificada, fixando-lhe o prazo de 15 (quinze) dias, a contar da notificação, para que comprove, perante o Tribunal (art. 214, inciso III, alínea 'a', do Regimento Interno do TCU) , o recolhimento da dívida aos cofres do Instituto Nacional do Seguro Social-INSS, atualizada monetariamente e acrescida dos juros de mora, calculados a partir das datas discriminadas, até a data do recolhimento, na forma prevista na legislação em vigor, em virtude de fraude na concessão de benefício previdenciário, ocasionando prejuízo aos cofres públicos, segundo os pagamentos efetuados ao seguinte segurado:
                    d.1) Chirley Silva Fraga:
	Data
	Valor
	Tipo (D/C) 

	17/7/2006
	310,83
	D

	4/8/2006
	932,51
	D

	5/9/2006
	1.165,63
	D

	4/10/2006
	932,51
	D

	7/11/2006
	932,51
	D

	6/12/2006
	1.165,64
	D

	5/1/2007
	932,51
	D

	7/2/2007
	932,51
	D

	6/3/2007
	932,51
	D

	4/4/2007
	932,51
	D

	8/5/2007
	960,85
	D

	6/6/2007
	960,85
	D

	4/7/2007
	960,85
	D

	7/8/2007
	960,85
	D

	5/9/2007
	1.441,27
	D

	3/10/2007
	960,85
	D

	6/11/2007
	960,85
	D

	5/12/2007
	1.441,28
	D

	8/1/2008
	960,85
	D

	8/2/2008
	960,85
	D

	5/3/2008
	960,85
	D

	4/4/2008
	1.008,89
	D

	6/5/2008
	1.008,89
	D

	4/6/2008
	1.008,89
	D

	3/7/2008
	1.008,89
	D

	6/8/2008
	1.008,89
	D

	3/9/2008
	1.513,33
	D

	3/10/2008
	1.008,89
	D

	6/11/2008
	1.008,89
	D

	4/12/2008
	1.513,34
	D

	7/1/2009
	1.008,89
	D

	5/2/2009
	1.008,89
	D

	5/3/2009
	1.068,61
	D

	3/4/2009
	1.068,61
	D

	6/5/2009
	1.068,61
	D

	3/6/2009
	1.068,61
	D

	3/7/2009
	1.068,61
	D

	5/8/2009
	1.068,61
	D

	3/9/2009
	1.602,91
	D

	5/10/2009
	1.068,61
	D

Valor original do débito: R$ 41.889,73 (peça 28; peça 41, p. 1; peça 48, p. 7) 
Valor total atualizado em 30/8/2018: R$116.438,57 (peça 93) 
	e) com fundamento nos arts. 1º, inciso I, e 16, inciso III, alínea 'd', e §§ 1º e 2º da Lei 8.443/1992 c/c os arts. 19, caput, e 23, inciso III, da mesma Lei, e com arts. 1º, inciso I, 209, inciso IV, e §§ 1º e 5º, 210 e 214, inciso III, do Regimento Interno/TCU, julgar irregulares as contas do Sr. Cláudio Regi de Oliveira Pinto, ex-servidor do Instituto Nacional do Seguro Social-INSS, e do Sr. José Nunes Pinto e condená-los, em solidariedade, ao pagamento da quantia a seguir especificada, fixando-lhe o prazo de 15 (quinze) dias, a contar da notificação, para que comprove, perante o Tribunal (art. 214, inciso III, alínea 'a', do Regimento Interno do TCU) , o recolhimento da dívida aos cofres do Instituto Nacional do Seguro Social-INSS, atualizada monetariamente e acrescida dos juros de mora, calculados a partir das datas discriminadas, até a data do recolhimento, na forma prevista na legislação em vigor, em virtude de fraude na concessão de benefício previdenciário, ocasionando prejuízo aos cofres públicos, segundo os pagamentos efetuados ao seguinte segurado:
                  e.1) José Nunes Pinto:
	Data
	Valor
	Tipo (D/C) 

	7/6/2006
	1.693,95
	D

	11/7/2006
	1.752,37
	D

	2/8/2006
	1.752,37
	D

	5/9/2006
	2.336,49
	D

	3/10/2006
	1.752,37
	D

	3/11/2006
	1.752,37
	D

	4/12/2006
	2.336,49
	D

	3/1/2007
	1.752,37
	D

	2/2/2007
	1.752,37
	D

	2/3/2007
	1.752,37
	D

	3/4/2007
	1.752,37
	D

	3/5/2007
	1.807,92
	D

	4/6/2007
	1.807,92
	D

	3/7/2007
	1.807,92
	D

	2/8/2007
	1.807,92
	D

	4/9/2007
	2.711,88
	D

	2/10/2007
	1.807,92
	D

	13/11/2007
	1.807,92
	D

	21/12/2007
	2.711,88
	D

	4/1/2008
	1.807,92
	D

	8/2/2008
	1.807,92
	D

	5/3/2008
	1.807,92
	D

	17/4/2008
	1.898,31
	D

	8/5/2008
	1.898,31
	D

	3/6/2008
	1.898,31
	D

	18/7/2008
	1.898,31
	D

	8/8/2008
	1.898,31
	D

	3/9/2008
	2.847,46
	D

	3/10/2008
	1.898,31
	D

	4/11/2008
	1.898,31
	D

	3/12/2008
	2.847,47
	D

	16/1/2009
	1.898,31
	D

	10/2/2009
	1.898,31
	D

	11/3/2009
	2.010,68
	D

	8/4/2009
	2.010,68
	D

	5/5/2009
	2.010,68
	D

	5/6/2009
	2.010,68
	D

	2/7/2009
	2.010,68
	D

	4/8/2009
	2.010,68
	D

	2/9/2009
	3.016,02
	D

	7/10/2009
	2.010,68
	D

	4/11/2009
	2.010,68
	D

Valor original do débito: R$ 83.962,11 (peça 31; peça 41, p. 1; peça 48, p. 7) 
Valor total atualizado em 30/8/2018: R$ 234.180,84 (peça 94) 
	f) aplicar ao Sr. Cláudio Regi de Oliveira Pinto a multa individual prevista no art. 57 da Lei 8.443/1992  c/c o art. 267 do Regimento Interno, fixando-lhe o prazo de quinze dias, a contar da notificação, para que comprove, perante o Tribunal (art. 214, inciso III, alínea 'a', do Regimento Interno do TCU) , o recolhimento da dívida ao Tesouro Nacional, atualizada monetariamente desde a data do acórdão que vier a ser proferido até a dos efetivos recolhimentos, se forem pagas após o vencimento, na forma da legislação em vigor; 
	g)  autorizar, desde logo, nos termos do art. 28, inciso II, da Lei 8.443/1992, a cobrança judicial das dívidas, caso não atendidas as notificações; 
	h) tendo em vista a gravidade da infração cometida, aplicar ao Sr. Cláudio Regi de Oliveira Pinto a penalidade de inabilitação para o exercício de cargo em comissão ou função de confiança no âmbito da Administração Pública, consoante o art. 60 da Lei 8.443/1992;  
  	i) encaminhar cópia da deliberação, acompanhada do relatório e voto que a fundamentam, ao Procurador-Chefe da Procuradoria da República no Estado do Rio de Janeiro, nos termos do § 3º do art. 16 da Lei 8.443/1992 c/c o art. 209, § 7º, do Regimento Interno do TCU, para adoção das medidas que entender cabíveis; e 
                 j) comunicar ao Instituto Nacional do Seguro Social - INSS e à Procuradoria Geral Federal - PGF que decisão indicada na alínea 'a' acima não impede a adoção de providências administrativas e/ou judiciais, com vistas a reaver valores que eventualmente foram pagos aos segurados ali referidos (alínea 'a') , em razão da concessão indevida de benefícios previdenciários."
3.	Enfim, por intermédio do Exmo. Sr. Subprocurador-Geral Lucas Rocha Furtado, o MPTCU anuiu parcialmente à aludida proposta da unidade técnica, consignando, para tanto, o seu parecer à Peça 97 nos seguintes termos:
	" (...) Endosso, em substância, a proposta de encaminhamento formulada pela Secex/RJ, ressalvando, porém, em relação àquela proposição, que não cabe, neste feito, o julgamento de contas da Sra. Chirley Silva Fraga e do Sr. José Nunes Pinto, mas cabe que sejam esses segurados do INSS apenados com a multa prevista no art. 57 da Lei 8.443/1992 e com a inabilitação temporária para o exercício de cargo em comissão ou função de confiança no âmbito da Administração Pública, conforme o disposto no art. 60 da mesma lei.
	Os autos evidenciam que a Sra. Chirley Silva Fraga e o Sr. José Nunes Pinto tiveram participação na prática das fraudes que deram ensejo à instauração desta TCE. No entanto, esses responsáveis não atuaram no caso presente como pessoas a quem a Administração tenha confiado a gestão pública. De acordo com o art. 70, parágrafo único, da Constituição, somente às pessoas às quais se confia a gestão pública recai a obrigação de prestar contas. Portanto, o julgamento de competência do TCU de que trata o art. 71, inciso II, parte final, da Constituição, só se faz possível se versar sobre as contas das pessoas que, incumbidas da gestão pública, causarem dano ao erário. 
	Assim, consideradas as suas condições não de gestores públicos, mas simplesmente de particulares interessados no produto das concessões fraudulentas de benefícios previdenciários, a Sra. Chirley Silva Fraga e o Sr. José Nunes Pinto não têm contas a serem julgadas pelo Tribunal, embora devam eles, em conformidade com o estabelecido no art. 16, § 2º, alínea 'b', da Lei 8.443/1992, responder pelos respectivos danos que lhes são atribuídos em solidariedade com quem realmente funcionou, no caso, como gestor público - o Sr. Cláudio Regi de Oliveira Pinto.
	Além disso, não há óbices jurídicos a que, no caso em exame, não apenas o Sr. Cláudio Regi de Oliveira Pinto, mas também a Sra. Chirley Silva Fraga e o Sr. José Nunes Pinto, sejam apenados com a multa prevista no art. 57 da Lei 8.443/1992 e com inabilitação temporária para o exercício de cargo em comissão ou função de confiança no âmbito da Administração Pública, consoante o disposto no art. 60 da mesma lei. De se observar, sobre essa questão, que também não ocorreu, em relação à Sra. Chirley Silva Fraga e ao Sr. José Nunes Pinto, a prescrição da pretensão punitiva do TCU, pois, em conformidade com o decidido pelo Tribunal mediante o Acórdão 1441/2016-TCU-Plenário, não se deu o transcurso de mais de 10 anos entre a data da ordem para a citação dos referidos responsáveis e as datas dos últimos pagamentos de benefícios previdenciários irregulares efetuados em favor daqueles segurados.
	Diante do exposto, este representante do Ministério Público junto ao TCU endossa, em substância, a proposta de encaminhamento apresentada pela Secex/RJ às páginas 4-11 da peça 95, ressalvando, porém, que deve ser suprimido, daquela proposição, o julgamento de contas da Sra. Chirley Silva Fraga e do Sr. José Nunes Pinto, mantendo-se, no entanto, suas respectivas condenações em débito, e que deve ser acrescentada, naquela proposição, a aplicação, aos referidos responsáveis, das penas de multa, consoante o disposto no art. 57 da Lei 8.443/1992, e de inabilitação temporária para o exercício de cargo em comissão ou função de confiança no âmbito da Administração Pública, consoante o disposto no art. 60 da mesma lei."
	É o Relatório.

não há.

Subprocurador-Geral Lucas Rocha Furtado.

TOMADA DE CONTAS ESPECIAL. FRAUDE NA CONCESSÃO DE BENEFÍCIOS PREVIDENCIÁRIOS. CITAÇÃO. REVELIA. CONTAS IRREGULARES. DÉBITO. MULTA. SOLICITAÇÃO PARA O ARRESTO DE BENS. INABILITAÇÃO TEMPORÁRIA PARA O EXERCÍCIO DE FUNÇÃO PÚBLICA NA ADMINISTRAÇÃO FEDERAL. CIÊNCIA.

TOMADA DE CONTAS ESPECIAL (TCE)

Secretaria do TCU no Estado do Rio de Janeiro (Sec-RJ).

Trata-se de tomada de contas especial instaurada pela Gerência Executiva do Instituto Nacional do Seguro Social (INSS) em Volta Redonda - RJ contra Cláudio Regi de Oliveira Pinto, como então servidor do INSS, diante da fraude pela irregular concessão de benefícios previdenciários com a produção de dano ao erário sob o valor histórico de R$ 353,858,47. 
2. 	Como visto, o Processo Administrativo Disciplinar (PAD) nº  35301.004656/2009-38 evidenciou que o Sr. Cláudio Regi de Oliveira Pinto teria promovido a indevida concessão de benefícios previdenciários, pela recepção de documentos, negligenciando os indícios de irregularidade, e pelo descumprimento da legislação previdenciária, além das orientações internas do INSS, tendo ele sido demitido da autarquia, em sintonia com a decisão prolatada pela Portaria nº 106, de 13/3/2015 (Peça 9) . 
3. 	No âmbito do TCU, a então Secex-RJ promoveu a citação de Cláudio Regi de Oliveira Pinto, em solidariedade com dois segurados (Chirley Silva Fraga e José Nunes Pinto) , diante da participação na prática das aludidas fraudes, dispensado a citação dos demais beneficiários, por vislumbrar a suposta ausência de provas sobre o eventual conluio entre o referido servidor e essas indevidos segurados-beneficiários. 
4. 	A despeito, todavia, de terem sido regularmente citados, os responsáveis mantiveram-se silente nos autos, assumindo a condição de revéis, nos termos do art. 12, § 3º, da Lei 8.443, de 1992. 
5. 	De todo modo, após a análise final do feito, a unidade técnica propôs a irregularidade das contas dos referidos responsáveis para condená-los em débito, aplicando a multa legal apenas em relação ao então servidor do INSS, além de inabilitá-lo temporariamente para o exercício de função pública na administração federal, propondo, ainda, a exclusão dos demais segurados-beneficiários na presente relação processual.
6.	Por sua vez, a despeito de ter anuído à referida proposta da unidade técnica, o MPTCU sugeriu o julgamento apenas das contas do referido servidor, sem prejuízo da aplicação da multa legal em desfavor dos dois segurados (Chirley Silva Fraga e José Nunes Pinto) , com a aludida inabilitação temporária para todos os responsáveis. 
7. 	Incorporo o parecer da unidade técnica a estas razões de decidir, com a sugestão do MPTCU para a aplicação da multa e da inabilitação. 
8. 	A gravidade da aludida irregularidade é tão evidente que, para além da presente TCE, foi promovida a demissão do aludido responsável a partir do referido PAD. 
9.	Mostra-se mais adequada, contudo, a proposta da unidade técnica no sentido de julgar irregulares as contas de Cláudio Regi de Oliveira Pinto e dos segurados participantes da aludida fraude (Chirley Silva Fraga e José Nunes Pinto) , salientando que a jurisprudência do TCU se firmou no sentido de que é viável o julgamento das contas de pessoa física causadoras de dano ao erário, a exemplo do promovido pelo Acórdão 321/2019-TCU-Plenário.
10. 	O TCU não deve passar a pugnar, contudo, pela persecução dos demais segurados-beneficiários, no presente momento, até porque o instituto da solidariedade passiva se configura como benefício legal erigido em favor do ente estatal credor, e não da pessoa privada devedora (v.g.: Acórdãos 1.159/2015, 2.263/2015 e 3.039/2015, do Plenário) , sem prejuízo, é claro, de que, no âmbito administrativo ou judicial, eles possam ser demandadas pelos eventuais ilícitos perpetrados. 
11. 	De toda sorte, em face do correspondente dano ao erário, o TCU deve promover o envio de solicitação para que a AGU promova as medidas judiciais cabíveis com vistas ao arresto dos bens do então servidor, nos termos do art. 61 da Lei nº 8.443, de 1992, e do art. 275 do RITCU, garantindo, com isso, a futura execução do débito ora imputado, sem prejuízo de, nesse caso, o MPTCU atentar para a eventual possibilidade de promover o referido aresto em relação ao valor consolidado das diversas dívidas já eventualmente imputadas contra o aludido responsável em outros processos de tomada de contas especial autuados no âmbito do TCU, além de lhe aplicar a multa legal e de inabilitá-lo temporariamente para o exercício de função pública na administração federal, sopesando o impacto do correspondente dano ao erário sobre o tempo da aludida inabilitação para fixá-la em 8 (oito) anos, sem prejuízo da aplicação da subjacente multa legal. 
12. 	Não se vislumbra, enfim, a prescrição da pretensão punitiva do TCU no presente caso concreto, haja vista que, nos termos do Acórdão 1441/2016-TCU-Plenário, não houve o transcurso de mais de dez anos entre a ordem para a citação dos responsáveis no âmbito do TCU, em 19/4/2018 (Peça 76) , e o período final de cessação dos aludidos desvios de recursos federais, em dezembro de 2009. 
13. 	Eis que, por meio do Acórdão 1.441/2016 proferido pelo Plenário na Sessão Extraordinária de 8/6/2016, o TCU firmou o seu entendimento no sentido de que a prescrição da pretensão punitiva deve seguir a regra geral do prazo decenal, contado a partir do fato, em linha com o art. 205 do Código Civil brasileiro, interrompendo-se a contagem do aludido prazo com a ordem de citação, nos termos do art. 240, caput, da Lei nº 13.105 (Código Processual Civil) , de 2015. 
14. 	Sem prejuízo, todavia, do respeito a esse entendimento do Tribunal, reitero a minha ressalva já registrada em vários outros julgados do TCU no sentido de que, na ausência de lei específica, o TCU não deveria aplicar qualquer prazo prescricional sobre a referida pretensão punitiva ou, então, na pior das hipóteses, o Tribunal deveria aplicar a regra prescricional fixada pela Lei nº 9.873, de 1999, não só porque ela trata diretamente de prescrição no âmbito do direito administrativo sancionador, mas também porque, entre outras medidas, a aludida lei manda aplicar o prazo prescricional penal, quando a infração administrativa também configure crime, além de determinar expressamente que, no caso de ilícito continuado ou permanente, a contagem do prazo se inicie no dia da cessação do aludido ilícito. 
15. 	Por conseguinte, ao tempo em que registro essa minha posição pessoal, pugno pela aplicação da multa legal aos aludidos responsáveis, além da referida inabilitação temporária, submetendo-me, pois, ao entendimento fixado pelo TCU no âmbito do aludido Acórdão 1441/2016-TCU-Plenário. 
16. 	Entendo, portanto que o TCU deve julgar irregulares as presentes contas, nos termos do art. 16, III, "c" e "d", da Lei nº 8.443, de 1992, para condenar os aludidos responsáveis ao pagamento do débito apurado nestes autos, além de lhes aplicar a multa prevista no art. 57 da Lei 8.443, de 1992, e de inabilitá-los, ainda, para o exercício de função pública na administração federal pelo período de 8  (oito) anos, nos termos do art. 60 da Lei nº 8.443, de 1992, sem a necessidade, contudo  de excluir a responsabilidade dos segurados-beneficiários na presente TCE, vez que sequer foram chamados em citação pelo TCU.
	
	Ante o exposto, pugno pela prolação do Acórdão ora submetido a este Colegiado.
TCU, Sala das Sessões, em 13 de março de 2019.
Ministro-Substituto ANDRÉ LUÍS DE CARVALHO 
Relator